【裁判字號】    92,上訴,2794
【裁判日期】    921021
【裁判案由】    強盜
【裁判全文】
臺灣高等法院刑事判決                          九十二年度上訴字第二七九四號
    上  訴  人
    即  被  告  丁○○
    指定辯護人  本院公設辯護人甲○○
右上訴人因強盜案件，不服臺灣宜蘭地方法院九十二年度訴字第六○號，中華民國九
十二年六月二十五日第一審判決（起訴案號：臺灣宜蘭地方法院檢察署九十二年度偵
字第七四號），提起上訴，本院判決如左：
    主  文
上訴駁回。
    事  實
丁○○因積欠地下錢莊債務，需錢還債，乃與林璟証（已判決搶奪確定）謀議搶奪，
於民國（下同）九十二年一月二日下午二時許，與林璟証連袂前往宜蘭縣冬山鄉○○
路五十八號佳暉企業社，由丁○○持其所有堪為兇器之剪刀一把，趁負責人戊○○轉
身不及防備之際，由背後剪斷戊○○佩帶胸前之霹靂包（內有現金新台幣六萬餘元）
搶奪得手。但丁○○於逃跑時自行跌倒，戊○○趁機欲奪回霹靂包，二人同時抓住霹
靂包不放，丁○○竟單獨起意，為防護贓物及脫免逮捕，復當場以剪刀刺劃向戊○○
左手上臂施以強暴，致因手部撕裂傷而放手（傷害部分未據告訴），丁○○始得取走
霹靂包而與林璟証共乘機車離去，所得款項朋分花用。
案經宜蘭縣警察局羅東分局報請台灣宜蘭地方法院檢察署檢察官偵查起訴。
    理  由
一、本件事實之認定，容由以下三部分敘述：(一)右開丁○○與林璟証二人謀議及搶奪
    戊○○霹靂包之事實，業據被害人戊○○證述明確，而共同正犯林璟証已經判決
    搶奪罪確定在案，上訴人即被告丁○○對此部分事實，亦自白不諱，並有剪刀一
    把扣案可資佐證，事證俱在。(二)其次，上訴人即被告於搶奪霹靂包得手後，跌倒
    在地，戊○○因欲奪回霹靂包，兩人同時抓住霹靂包，最後仍由上訴人即被告奪
    走，及其間戊○○左上臂遭剪刀刺劃傷之事實，非惟被害人戊○○證述甚詳，且
    有財團法人羅許基金會羅東博愛醫院診斷書可稽，又經上訴人即被告自白在卷。
    (三)至於被害人戊○○左上臂之剪刀撕裂傷究係上訴人即被告為防護贓物、脫免逮
    捕而對被害人施強暴所致？抑或兩人拉扯時無意中致傷？此關係上訴人即被告是
    否構成準強盜罪之事實，為公訴人與上訴人即被告爭執之所在，茲更查證如次。
二、查證人戊○○就右開上訴人即被告從其背部剪斷霹靂包得手，因跌倒在地，其趁
    機欲奪回該物，二人同時抓住霹靂包時，上訴人即被告又持前刀刺劃其手臂受傷
    ，其始放手等情節，非但於原審法官訊問時，證述詳實，且本院命由指定辯護人
    與檢察官行交互詰問結果，前後說詞一致，比劃說明，令人如臨其境，且其敘述
    坦然，不見夾帶仇恨誇大之情，憑信性無可置疑，堪予採信。上訴人即被告所辯
    ，其因剪刀在手，與被害人拉扯霹靂包，劃傷被害人，非為脫免逮捕或防護贓物
    所為云云，但按上訴人即被告搶奪財物得手後又因跌倒，既遭被害人抓回財物不
    放，如無防護贓物之意，趁隙逃逸猶恐不及，豈有仍與被害人拉扯之理？又其若
    非以持剪刀在手之優勢，於被逮在即之際，豈能執意非搶走財物而不罷休？故當
    被害人抓回財物不放之際，上訴人即被告乃持剪刀刺劃被害人，逼迫被害人放手
    ，以防護贓物並脫免逮捕之情，始合情理。故上訴人即被告所辯，非可採信。另
    證人丙○○既係其夫即被害人戊○○受傷後聞聲前來，未目擊如何受傷之情，所
    為證言，核與此項爭點，不具關聯性，不足為上訴人即被告有利之證據，併予敘
    明。
三、從而，上訴人即被告右開犯行，均堪認定。核其所為，其攜帶兇器，搶奪財物，
    因脫免逮捕及防護贓物（原審判決理由漏載防護贓物，茲予糾正），而當場施以
    強暴，係犯刑法第三百三十條、第三百二十九條加重準強盜罪。其雖與林璟証共
    同謀議且實施搶奪，但於搶奪得手後，因自己跌倒突發狀況而單獨起意為脫免逮
    捕及防護而當場施以強暴，並無證據足認上訴人即被告之準強盜行為屬於共同犯
    意連絡之內，故單獨成立加重準強盜罪，不復與林璟証具有共同正犯關係，應予
    敘明。
四、原審為如前述之論罪，適用刑法第三百二十九條、第三百三十條第一項、第三十
    八條第一項第二款，審酌上訴人即被告一切犯罪情狀，處以有期徒刑七年，並宣
    告沒收上訴人即被告所有且供犯本罪之用之剪刀一把；又移送併辦之上訴人即被
    告涉嫌於九十一年十二月二十五日凌晨五時四十分許，在宜蘭縣羅東鎮○○路聖
    母急診室前，與林璟証共同搶奪乙○○皮包部分，原審認與本罪構成要件不同，
    已不生連續犯關係，非裁判上之一罪，不得併予審理，均無違誤。上訴人即被告
    上訴意旨否認因脫免逮捕或防護贓物而當場施強暴云云，非有理由，其上訴應予
    駁回。
據上論斷，應依刑事訴訟法第三百六十八條，判決如主文。
本案經檢察官朱兆民到庭執行職務。
中    華    民    國    九十二    年       十       月    二  十  一    日
                            臺灣高等法院刑事第八庭
                                審判長法  官  陳  祐  治
                                      法  官  楊  炳  禎
                                      法  官  王  炳  梁
右正本證明與原本無異
如不服本判決應於收受送達後十日內向本院提出上訴書狀，未附理由時應於提起上訴
後十日內向本院補具上訴理由書狀（均應按他造人數提出繕本）。
                                      書記官  詹  麗  珠
中    華    民    國    九十二    年       十       月    二  十  三    日
附錄本案論罪科刑法條全文：
中華民國刑法第三百三十條第一項
犯強盜罪而有第三百二十一條第一項各款情形之一者，處七年以上有期徒
刑。
前項之未遂犯罰之。
中華民國刑法第三百二十九條
 (準強盜罪)
竊盜或搶奪，因防護贓物、脫免逮捕或湮滅罪證，而當場施以強暴脅迫者
，以強盜論。


司法院資訊處製作；財團法人民間司法改革基金會備份。
